【裁判字號】    92,訴,2158
【裁判日期】    920929
【裁判案由】    毒品危害防制條例
【裁判全文】
臺灣高雄地方法院刑事判決                        九十二年度訴字第二一五八號
    公  訴  人  臺灣高雄地方法院檢察署檢察官
    被      告  甲○○
右列被告因違反毒品危害防制條例案件，經檢察官聲請簡易判決處刑（九十二年度毒
偵字第三六一九號），本院認不宜以簡易判決處刑（九十二年度簡字第三四七八號）
改依通常程序審理，本院判決如左：
    主  文
甲○○無罪。
    理  由
一、公訴意旨略以：甲○○前因施用第二級毒品案件，經觀察、勒戒後，認無繼續施
    用毒品之傾向，業經本署檢察官於民國九十一年八月二十一日，以九十一年度毒
    偵字第四二三０號不起訴處分確定。嗣詎甲○○仍不知悔改，於五年內即民國九
    十二年三月十二日十六時十八分許回溯二十四小時內某時，在不詳地點施用第一
    級毒品海洛因，嗣於同年三月十二日，為警通知到場採驗尿液，始知上情。經依
    台灣高雄地方法院九十二年度毒聲字第三九七七號裁定送觀察、勒戒後，認有繼
    續施用毒品之傾向因認被告涉犯毒品危害防制條例第十條第一項施用第一級毒品
    罪云云。
二、按犯罪事實應依證據認定之，無證據不得認定其犯罪事實；又不能證明被告犯罪
    者，應諭知無罪之判決，刑事訴訟法第一百五十四條第二項、第三百零一條第一
    項前段分別定有明文。再認定被告有罪之事實，應憑證據，如未能發現相當之證
    據，或證據不足以證明，自不能以推測或擬制之方法，以為裁判之基礎；且認定
    犯罪事實所憑之證據，其為訴訟上之證明，須達於通常一般人均不致有所懷疑，
    而得確信其為真實之程度者，始得據為有罪之認定，倘其證明尚未達到此一程度
    而有合理之懷疑存在時，尚難為有罪之認定基礎；苟積極證據不足以為不利於被
    告事實之認定，即應為有利於被告之認定，更不必有何有利之證據。
三、本件公訴人認被告涉犯上開犯行，無非係以(一)台灣檢驗科技股份有限公司出具之
    尿液檢驗報告書；(二)台灣高雄看守所附設勒戒處所九十二年七月二十八日高所坤
    戒勒字第一七八八號函送有無繼續施用毒品傾向證明書；(三)不起訴處分書；(四)刑
    案資料查註紀錄表為其主要之依據，惟訊據被告於本院審理時固坦承有於採尿之
    後施用第一級毒品海洛因，然否認採尿前有何施用海洛因之犯行，辯稱：沒有施
    用海洛因，有服用感冒藥等語。經查：
  (一)經本院遍覽警卷及偵查卷，並無公訴人所指之不起訴處分書存在，公訴人謂有不
    起訴處分書可稽云云，顯有誤會。
  (二)又偵查卷存之刑案資料查註紀錄表，僅能證明被告前因施用毒品案件，經觀察、
    勒戒後，認無繼續施用毒品之傾向，經臺灣高雄地方法院檢察署檢察官於民國九
    十一年八月二十一日，以九十一年度毒偵字第四二三０號不起訴處分乙事而已，
    並不足以證明被告有於公訴人所指之上開時、地施用第一級毒品海洛因之犯行。
  (三)按海洛因施用入人體後水解還原成嗎啡，再循嗎啡之代謝方式排出體外，業據行
    政院衛生署藥物食品檢驗局七十三藥檢壹字第○三○二二一號函說明綦詳。又現
    行煙毒檢驗之步驟主要分為「篩檢」與「確認」二程序，大多數之縣、市衛生局
    就煙毒篩檢的試藥，係以「ＴＯＸＩ／ＬＡＢ」（即薄層分析法）、「ＴＤＸ」
    或「ＥＩＡ」（即免疫分析法）為之，而這些篩檢方法都可能有干擾因素，造成
    「假陽性反應」，亦即會有服用安非他命（或嗎啡）以外的藥，但尿液中卻出現
    安非他命（或嗎啡）陽性反應的情形，亦即使除去人為因素外，這些篩檢方法仍
    有一些發生錯誤的情形（包括假陽性和假陰性），此有行政院國軍退除役官兵輔
    導委員會台北榮民總醫院八十三年三月一日（八三）北總內字第○一八五號函及
    八十七年十月十四日（八七）北總內字第二二二四○號函可查，而氣相層譜儀分
    析法（ＧＣ／ＭＳ，即gas chromatography/ mass spectrometry），係將檢品
    經過氣化後，通過層析管分離純化，再將純化後的成分循序送入質譜儀做個別的
    鑑定，因質譜儀所測定之圖譜，在化學上被公認具有如指紋般之特性，故可據以
    完全判定該檢品係為何種化合物，而幾乎不會有偽陽性反應產生，亦有行政院國
    軍退除役官兵輔導委員會台北榮民總醫院八十三年四月七日（八三）北總內字第
    ○三○五九號函可考。
  (四)經查，被告於九十二年三月十二日十六時十八分所採集之尿液，經送台灣檢驗科
    技股份有限公司以「ＥＩＡ」免疫分析法作初步檢驗，固呈鴉片類陽性反應，然
    依ＧＣ／ＭＳ氣相層譜儀分析法作確認檢驗，則未檢出嗎啡反應，而係鴉片類可
    待因陽性反應，有該公司九十二年四月十五日之尿液檢驗報告附於警卷可證，是
    依上開說明，可知本件被告所施用者為可待因，並未施用第一級毒品海洛因，從
    而公訴人認上開尿液檢驗報告呈嗎啡陽性反應云云，亦有誤會。
  (五)至公訴人所指之台灣高雄看守所附設勒戒處所九十二年七月二十八日高所坤戒勒
    字第一七八八號函送有無繼續施用毒品傾向證明書，係事後被告於觀察勒戒期間
    ，經醫師依人格特質、臨床微候、環境相關因素予以判定有無繼續施用毒品傾向
    ，亦不足以證明被告有於公訴人所指之上開時、地施用第一級毒品海洛因之犯行
    。
  (六)綜上，依公訴人所指之證據，尚不足以證明被告有施用第一級毒品海洛因之犯行
    ，此外，復查無其他積極證據證明被告公訴人所指之上開犯行，則依上開說明本
    件不能證明被告犯罪，依法應為無罪判決之諭知。
  (七)至被告於本院審理時固坦承於採尿後有施用第一級毒品海洛因部分，因公訴人起
    訴部分係被告於「九十二年三月十二日十六時十八分許回溯二十四小時內某時」
    之施用第一級毒品海洛因之犯行，就被告上開坦承部分未據公訴人提起公訴，且
    就上開公訴人提起公訴部分既為無罪之諭知，自與上開被告坦承未經公訴人提起
    公訴部分，無審判不可分之關係，本院自不得加以審判，附此敘明。
四、據上論斷，應依刑事訴訟法第三百零一條第一項，判決如主文。
中      華      民      國    九十二    年      九      月    二十九    日
                                  臺灣高雄地方法院刑事第十四庭
                                      審判長法  官  李勝琛
                                            法  官  官信成
                                            法  官  曾吉雄
右正本證明與原本無異。
如不服本判決，應於判決送達後十日內，向本院提出上訴狀。
                                            書記官  唐美玲
中    華    民    國    九十二    年       九        月     三十        日


司法院資訊處製作；財團法人民間司法改革基金會備份。
